【裁判字號】    90,交上易,383
【裁判日期】    901213
【裁判案由】    過失致死
【裁判全文】
臺灣高等法院刑事判決                            九十年度交上易字第三八三號
    上  訴  人
    即  被  告  丙○○
右上訴人因過失致死案件，不服臺灣桃園地方法院九十年度交易字第一四四號，中華
民國九十年七月十六日第一審判決（起訴案號：臺灣桃園地方法院檢察署八十九年度
偵字第一六七五七號）提起上訴，本院判決如左：
    主  文
原判決撤銷。
丙○○因過失致人於死，處有期徒刑肆月，如易科罰金以參佰元折算壹日。
    事  實
一、丙○○於民國（下同）八十九年九月二十日上午九時三十分許，駕駛車牌號碼Ｖ
    六─一六七七號自用小貨車，沿中壢市○○○街往成功路方向行駛，於通過成章
    二街與忠孝路交岔路口時，理應注意車前狀況，及注意忠孝路左右兩方向上是否
    仍有車輛尚未完全通過該十字路口，且依當時天候晴朗、視距良好，並無不能注
    意之情事，竟疏於注意仍貿然前行；適有陳謝金花駕駛車牌號碼ＳＨＨ─五七七
    號重機車，自左方忠孝路往右直行欲通過該交岔路口，見狀雖將機車往左偏駛以
    圖閃避不及，仍為小貨車左前車頭所撞而受有右顳頂部五ｘ五公分血腫、右顴骨
    部二ｘ二公分擦傷、右肩胛上部四ｘ三公分擦傷、右大腿外側七ｘ六公分皮下出
    血等外傷，嗣雖送醫急救，仍於同日晚間十時許，因顱內出血不治死亡。
二、案經桃園縣警察局中壢分局報請台灣桃園地方法院檢察署檢察官偵查起訴。
    理  由
一、訊據被告固坦承於右述時、地與被害人陳謝金花發生車禍，陳謝金花因而死亡，
    惟矢口否認有何過失，辯稱：當時伊係綠燈前行，並未注意到被害人當時正通過
    十字路口，係被害人闖紅燈，於發現伊車後驚嚇倒地，機車才倒在伊車左前方，
    伊並未撞到陳女，伊並無過失云云。惟查：
  (一)被害人陳謝金花於右述時、地與被告所駕車輛發生碰撞致死一情，業據被害人家
    屬乙○○指訴甚詳，並有道路交通事故調查報告表及現場相片數禎附卷可稽。又
    ，本件車禍被害人因此受傷死亡，亦經檢察官督同檢驗員相驗屬實，製有勘驗筆
    錄、相驗屍體證明書、驗斷書在卷可憑。
  (二)被害人陳謝金花於車禍發生後其身體受有右顳頂部五ｘ五公分血腫、右顴骨部二
    ｘ二公分擦傷、右肩胛上部四ｘ三公分擦傷、右大腿外側七ｘ六公分皮下出血等
    傷害；其機車車禍後左倒卡在被告貨車左前輪底，機車龍頭則因撞擊而斷裂並朝
    車尾方向無法正常轉動、油門（右手把）外緣塑膠部分明顯磨損、前剎車手把自
    根部斷裂、前行李箱右側外緣撞擊斷裂、前方擋泥版螺絲斷裂分離、左側腳踏板
    外緣輕微磨損、右側引擎散熱孔旁，有與被告車輛相同顏色接觸後所殘留之跡證
    ，分別有驗斷書、現場照片及檢察官實地勘驗制作之筆錄在卷可查。再參諸被害
    人身上傷勢率皆分佈在右半身，左半身僅左眼眼眶部一處皮下出血及其機車除左
    側腳踏板外緣有輕微、明顯之刮地擦痕外，別無其他因側滑所致之毀損等情觀之
    ，則被害人應係遭被告貨車直接撞擊始倒地，要非被告所辯係被害人自行摔倒滑
    行至其貨車底下，應可認定。
  (三)次查，依卷附檢察官現場勘驗筆錄所載案發路段之忠孝路路寬約六公尺，二車碰
    撞地點，則在被告行車動線穿越忠孝路後五公尺處，次依卷附警繪現場圖及現場
    照片所示，二車碰撞時被告車已然通過交岔路口中心處而即將進入成章二街，被
    害人機車則係剛進入交岔路口，位置略偏向對向車道。依各該情狀判斷，本件車
    禍之發生，應係被害人騎乘機車沿忠孝路進入忠孝路與成章二街之交岔路口時，
    適遇被告貨車亦同時由成章二街進入該交岔路口，因距離過近已無法及時煞停機
    車遂為避免撞擊被告貨車之左側車身乃緊急將機車往左偏駛進入對向車道以圖閃
    避，惟仍為被告貨車左前車頭所撞及。又查，被告雖辯稱：伊當時自己之行車動
    線係綠燈前行，係被害人闖紅燈等語；並聲請訊問證人郭木新以為證據方法。然
    證人甲○○於警訊時即證稱：當時我騎機車在自小貨車Ｖ六─一六七七後面，當
    時號誌不清楚（原記載綠燈後再更正），行走後不久隨後我就聽到碰一聲云云（
    見相字卷八十九年九月二十一日訊問筆錄）；於檢察官偵查中又證稱：我當時尾
    隨Ｖ六─一六七七自小貨朝成功路行駛，當時未注意燈號，只聽見撞擊聲，隨後
    看見有人倒在地上，我就上前協助，當時我是看Ｖ六─一六七七號前進，我就跟
    著他走，當時我不知道該車是否有等到綠燈才走等語（見相字卷八十九年九月二
    十九日偵查筆錄）；在本院調查中仍為相同之供述，並陳稱：警訊中未曾說當時
    是綠燈云云（見九十年十一月二十日訊問筆錄）。而當事人一方陳謝金花業已死
    亡，因之本案肇事時，被害人是否有闖越紅燈，目前已難查證。
  (四)然再查，行經有號誌之交岔路口，紅燈停止，綠燈通行，固為道路交通安全規則
    明文揭示之注意義務，然此乃針對一般危險所擬定之抽象規則，對於個案在具體
    情狀下可能存在之特別危險，行為人仍應加以注意；故縱使號誌為綠燈，駕駛人
    依一般生活經驗，於行經交岔路口仍應謹慎注意車前狀況，及注意左右來車行人
    。而依次依前引檢察官所制勘驗筆錄所載及現場照片所示，由被告行車動線及被
    告自紅燈待停線朝忠孝路方向觀看，視野良好無任何障礙物，直行至人行穿越線
    時左右視野更廣達一百二十度以上；參以案發當時係上午九時三十分許，當日天
    侯晴、光線屬日間自然光、道路無障礙物、視距良好等情，亦有道路交通事故調
    查報告表之記載可資佐證，則被告於進入該交岔路口時，對於左方有被害人機車
    同時進入該交岔路口之狀況，應無不能注意之情事，乃竟疏於注意車前狀況及左
    右來車於前，復未能採適當措施防止車禍發生於後，其有過失已甚明確。本案因
    被告之過失肇事，造成被害人死亡之結果，則被告之過失駕駛與被害人之死亡具
    有相當因果關係，亦無庸置疑。
  (五)被告所辯：係被害人闖紅燈，於發現伊車後驚嚇倒地，機車才倒在伊車左前方，
    伊並未撞到被害人云云，顯係臨訟卸責之詞，委無足採。本案事證明確，被告犯
    行堪以認定。
二、核被告所為，係犯刑法第二百七十六條第一項之罪。又，被告行為後刑法第四十
    一條已於九十年一月八日修正公布為第四十條第一項，事關執行事項之修正，應
    依刑法第二條第一項前段之規定，逕適用新修正之刑法第四十條第一項，以為諭
    知易科罰金之標準。
三、原判決據以論罪科刑，固非無見。惟：(一)原判決主文並未曾為緩刑之宣告，於理
    由欄中卻敘明緩刑二年，自有未當。(二)刑法第四十一條已於九十年一月修正公布
    為第四十條第一項，原判決未為新舊法律如何適用之說明，亦有未洽。被告之上
    訴意旨否認有過失，雖無理由；然原判決既有前述之可議，仍屬無可維持，應由
    本院將原判決撤銷改判。爰審酌被告過失程度雖非重大，然已造成人命之死亡，
    及犯罪後多方飾詞卸責，未見悔意等一切情狀，量處如主文所示之刑，並諭知易
    科罰金之折算標準。
據上論斷，應依刑事訴訟法第三百六十九條第一項前段、第三百六十四條、第二百九
十九條第一項前段，刑法第二條第一項前段、第二百七十六條第一項、第四十一條第
一項，罰金罰鍰提高標準條例第一條、第二條，判決如主文。
本案經檢察官田炳麟到庭執行職務。
中      華      民     國    九十      年     十二     月     十三     日
                              臺灣高等法院刑事第十二庭
                                  審判長法  官   劉  景  星
                                        法  官   陳  志  洋
                                        法  官   陳  博  志
右正本證明與原本無異。
不得上訴。
                                        書記官   陳  嘉  文
中      華      民      國     九十     年    十二      月    十七      日
附錄  本判決論罪科刑法條：
刑法第二百七十六條
因過失致人於死者，處二年以下有期徒刑、拘役或二千元（現已提高十倍為二萬元）
以下罰金。
從事業務之人，因業務上之過失犯前項之罪者，處五年以下有期徒刑或拘役得併科三
仟元（現已提高十倍為三萬元）以下罰金。


司法院資訊處製作；財團法人民間司法改革基金會備份。
